最高法院刑事判決　　　　　　九十六年度台上字第二八六六號
上　訴　人　台灣高等法院高雄分院檢察署檢察官
被　　　告　甲○○
上列上訴人因被告殺人未遂案件，不服台灣高等法院高雄分院中
華民國九十六年二月十三日第二審判決（九十五年度上訴字第一
四八八號，起訴案號：台灣屏東地方法院檢察署九十五年度偵字
第六一九、九０四號），提起上訴，本院判決如下：
    主  文
原判決撤銷，發回台灣高等法院高雄分院。
    理  由
本件原判決撤銷第一審關於殺人未遂部分之科刑判決，改判諭知
被告甲○○無罪，固非無見。
惟查：證據之證明力，雖屬於事實審法院自由判斷職權，但其所
為判斷，不得違背經驗法則及論理法則，此觀刑事訴訟法第一百
五十五條第一項規定自明。卷查本件被告於警詢、檢察官偵查及
第一審法院為羈押處分之審查時坦承：其於民國九十四年十月二
十九日凌晨，在屏東縣南州鄉○○村○○路四巷六號陳祈文住處
遭警察追捕時，持九二手槍朝追捕之警察射擊一發子彈，而後往
屋外逃竄，因摔倒致槍枝掉落於地，來不及撿回等情（見台灣屏
東地方法院檢察署九十五年度偵字第六一九號偵查卷第六、七頁
，九十五年度偵字第九０四號偵查卷第三五、三六頁，第一審九
十五年度聲羈字第一八號卷第一０頁反面），核與證人即警察蔣
曜同、歐承鑫在檢察官偵查及第一審證稱：伊等追捕被告時，被
告持槍朝伊等射擊，陳祈文住處之廚房地板上留有一彈匣內裝子
彈，一彈殼卡在彈匣內，另後院留有一支槍各等語（見同上地檢
署九十五年度偵字第九０四號偵查卷第四七頁，第一審卷第一二
三頁至第一三一頁）相符，且被告掉落於前述地點之槍枝，經內
政部警政署刑事警察局（下稱刑事警察局）鑑定結果，認係仿BE
RETTA 廠M9型半自動手槍製造，換裝土造金屬槍管而成之改造手
槍，機械性能良好，可擊發適用之子彈，具殺傷力（持有槍枝、
子彈部分已判刑確定），有該局槍彈鑑定書在卷（見台灣高雄地
方法院檢察署九十五年度偵字第一五０一號卷第八頁至第一五頁
）。如果無訛，檢察官起訴被告涉犯殺人未遂罪嫌，並非無據；
至於前開改造手槍之槍管，經刑事警察局以「呈色試驗法」、「
氣相層析質譜分析法」分析結果，係因量微無法進一步取樣分析
鑑定，致無法研判是否含有火藥成分，已據該局九十五年十二月
二十五日刑鑑字第０九五０一七三一六號函說明綦詳，前開改造
手槍之槍管，鑑定結果既係無法進一步取樣分析鑑定，並非「無
火藥反應」，自不能據此即完全否定前述被告之自白及證人蔣曜
同、歐承鑫之證言；又前述刑事警察局函雖稱：「前揭槍枝若擊
發子彈後，在槍枝之自動系統操作下，其子彈擊發之彈殼應會藉
由彈頭離開槍口作用於槍管的反作用力，使槍管與槍機滑套一起
向後退，待退至一段行程後，槍管固定住並與滑套分離，滑套由
抓子鉤抓住彈殼繼續後退，彈殼底面之一端撞擊退子鋌，而拋出
彈殼，故擊發之彈殼應不會留於彈匣內」等語，然該函亦明白表
示「其槍彈鑑定，係採槍彈分離鑑定，故槍枝鑑定時，並未裝填
適用子彈實際試射」，則該函所謂「擊發之彈殼應不會留於彈匣
內」，係在「未裝填適用子彈實際試射」之情況下所為推測，倘
裝填適用子彈實際試射時，是否會發生本件情形？尚屬不明，亦
尚難據此即完全推翻前述被告之自白及證人蔣曜同、歐承鑫之證
言；另證人蔣曜同證稱：「被告開槍的事，由於是瞬間發生，我
無法確定被告是朝什麼方向開槍，我當時與被告有一個客廳的距
離」、「被告掏槍時，我就蹲下，沒看清楚他是朝誰開槍」、「
後來我們沒有找到彈著點」等語，充其量僅能證明蔣曜同未看清
被告朝何方向射擊，嗣警察在追捕被告之現場，僅查扣改造手槍
一支、彈匣一個內裝子彈一發、彈殼一個，而未能查獲彈頭或發
現彈著點，此部分證述與被告之自白及證人歐承鑫之證言，並不
相悖。本件究竟實情如何？尚不明瞭，而前揭疑點，復攸關被告
是否成立殺人未遂罪，基於公平正義之維護，自有究明之必要，
原審未詳予調查釐清，即遽行判決，難謂無查證未盡之違誤。檢
察官上訴意旨，執以指摘原判決違背法令，非無理由，應認原判
決有撤銷發回更審之原因。
據上論結，應依刑事訴訟法第三百九十七條、第四百零一條，判
決如主文。
中　　華　　民　　國　九十六　年　　五　　月　二十五　日
                      最高法院刑事第十庭
                          審判長法官  陳　世　雄
                                法官  魏　新　和
                                法官  吳　信　銘
                                法官  徐　文　亮
                                法官  蔡　彩　貞
      本件正本證明與原本無異
                                      書  記  官
中　　華　　民　　國　九十六　年　　五　　月　 三十 　日
                                                      Ｅ
